臺灣屏東地方法院民事判決　九十一年度簡上字第七四號
　　上　訴　人　甲○○
　　被　上訴人　乙○○
右當事人間請求給付工程款事件，上訴人對於中華民國九十一年五月二十二日本院九
十年度屏簡字第三○一號第一審判決提起上訴，本院判決如左：
    主　　  文
上訴駁回。
第二審訴訟費用由上訴人負擔。
    事實及理由
壹、本件被上訴人於言詞辯論期日未到庭，經核無民事訴訟法第三百八十六條所列各
    款情形，爰依上訴人聲請，由其一造辯論而為判決。
貳、被上訴人主張：兩造於民國八十七年十月及八十八年三、四月間訂立承攬契約，
    由被上訴人承攬上訴人位於屏東市○○街一七○號及二一二號房屋之水電工程，
    嗣被上訴人依約完成承攬水電工作，上訴人除給付材料費新台幣（下同）一萬元
    外，餘款十二萬五千一百十五元，則屢經催討，迄未給付，為此依承攬契約之法
    律關係，訴請上訴人如數給付，並經原審判決上訴人應給付被上訴人十萬三千四
    百六十元，及自起訴狀繕本送達翌日即九十年四月二十五日起算至清償日止，按
    年息百分之五計算之利息等語。並聲明求為判決如主文所示。（上訴人就其敗訴
    部分提起上訴，至被上訴人就其敗訴部分，則未提起上訴）
、上訴人則以：八十七年間因其位於長治鄉之工廠需遷移至屏東市，由於被上訴人
    與上訴人係教會之教友，互相熟識，遂請被上訴人幫忙裝置工廠遷移時之水電工
    程及清理工作，並給付被上訴人一萬八千元，酬謝其幫忙，因此兩造間並無承攬
    關係之存在，況縱如被上訴人所言，兩造係於八十七年十月間訂立承攬契約，然
    被上訴人遲至九十年四月二十四日才具狀起訴，早已超過二年之消滅時效期間等
    語，資為抗辯。並聲明：(一)原判決不利於上訴人部分廢棄。(二)右開廢棄部分，被
    上訴人在第一審之訴駁回。
肆、本件被上訴人主張之事實，已據其提出估價單四紙及現場照片數幀為證，惟上訴
    人則以前詞置辯，是兩造所爭者為：兩造間是否有承攬關係存在？如有承攬關係
    存在，則被上訴人之承攬報酬請求權是否已罹於二年之消滅時效？茲分述如下：
一、查被上訴人主張兩造於八十七年十月及八十八年三、四月間訂立承攬契約，由被
    上訴人承攬上訴人位於屏東市○○街一七○號及二一二號房屋之水電工程等情事
    ，業經證人即現場工工人詹振聲證稱：八十七年的時候有去幫被上訴人，將上訴
    人的工廠從長治鄉遷到屏東市，我主要是做室內電線裝配的工作，我另外還有叫
    三個朋友鐘順明、蔡佳芳、志明來幫忙做工作，他們是做水泥工，而原審卷七十
    二頁至七十八頁照片上的東西，有些是從原廠遷移過來的，有些是向材料行訂貨
    的，這些東西都是我們施工的，另原審卷第一○七頁的收據我有看過等語（見原
    審卷第五十七頁，本院卷第三十二頁）；及證人鍾明得證稱：我是被上訴人請的
    工人，一天一千元，我是去幫被上訴人拆屋及搬家的，上訴人的工廠在哪裡我不
    清楚，我只知道要搬到屏東市，我在那邊做了快一個月，我的工錢是向被上訴人
    拿的，我們有四個工人在那邊做，我在做工程時，很少看到上訴人，上訴人是老
    闆娘等語（見原審卷第六十四頁）可明，且原審勘驗現場時，亦核對被上訴人所
    提出之前揭估價單各項目之數量，如冷氣鐵架、冷氣安裝等項目無不相符，衡諸
    常情，如兩造間並無承攬契約之約定，而被上訴人僅係出於幫忙之意，則何以須
    自付工人之工資，且巨細靡遺地施作水電工程，並提供價值不斐之西德原裝沉水
    馬達等水電材料，顯見兩造間就系爭工程確有訂立承攬契約，被上訴人之上開主
    張，應堪信為真實，上訴人抗辯無承攬關係為不可採。
二、其次，被上訴人主張兩造約定之承攬報酬為十三萬五千一百十五元，固據提出其
    所製作之估價單四張為證，又其自陳上訴人將系爭水電工程委由伊全權處理，並
    沒有仔細核算系爭工程之報酬為何，因此完工後伊才製作上開估價單等語（見原
    審卷第六十三頁），足見兩造並無就承攬報酬有所具體約定，是上訴人以上開估
    價單之記載，據以主張兩造約定之承攬報酬為十三萬五千一百十五元，尚非有據
    。次按承攬契約未定報酬額者，按照價目表所定給付之，民法第四百九十一條第
    二項定有明文。本件兩造所訂立承攬契約就承攬報酬既未約定，依上開規定，即
    應依價目表所定給付。經查：原審將上開估價單委請屏東縣水電裝置業職業工會
    鑑定本件承攬報酬之合理價格，並經該會指派該會理事林皆得先生會同原審到現
    場勘察，並參考各種水電器材價目表及市售價格，而就本件承攬各項施工項目逐
    一鑑定其合理市價，自合於民法第四百九十一條第二項規定承攬報酬按照價目表
    所定給付之意旨，應可資為認定本件承攬報酬之依據。依該鑑定結果：(一)關於原
    告工廠遷移之編號二估價單中，第一項拆除木板隔間的工資二千八百元應已經包
    括清除垃圾的工資，所以最後第十八項六萬七千元的工資，應酌減七千元，第二
    項電纜線的部分市價大約為二千一百元，第五項電纜線的部分市價應為二千四百
    元，第九項吸油煙管一支的市價為二百二十元，第十四到十五項的接端子材料從
    現場的數量看來大概只有使用半包的量。(二)另關於編號三估價單中第一項西德原
    裝沈水馬達市價大約為九千二百元，因為同一地點連續施工，所以第五項工資三
    千元部分會酌收一半。(三)又現場並沒有編號四估價單中大井牌馬達的物品，第六
    項固定夾一包之價格為一百三十元，第七項的電纜線價格是一千二百元，第八項
    水錶箱的市價是四百五十元（見原審卷第一一四頁）。並參酌被上訴人並未舉證
    證明大井牌馬達已交予上訴人，該價格應不予列計，及上訴人並未舉證證明該鑑
    定價格有何應予減少之處，僅泛稱被上訴人並未出具價格發票云云，自不足據為
    更有利上訴人之認定等情，本院認為本件承攬報酬應以十一萬三千四百六十元定
    之。（14100+74995 +12880+11485═113460，按原審卷附估價單之編號逐一計算
    ）。又上訴人已給付承攬報酬一萬元，為被上訴人所自認（見原審卷第六十九頁
    ），此部分亦應自被上訴人得請求之承攬報酬十一萬三千四百六十元中扣除，經
    扣除後，被上訴人得請求上訴人給付之承攬報酬即為十萬三千四百六十元。至上
    訴人辯稱其已給付一萬八千元等語，則為被上訴人所否認，而上訴人又未舉證證
    明以實其說，自不足據為有利上訴人之認定。
三、末查被上訴人於八十八年間完成系爭工程後，自八十八年起至九十年提起本件訴
    訟止，被上訴人有持續向上訴人請求給付承攬報酬，且在九十年元月份有向上訴
    人拿到一千元等情，業據證人賴永雄及詹振聲證述明確（見本院卷第三十二頁）
    ，足見被上訴人於完成系爭工程後，至提起本件訴訟止，均有向上訴人請求承攬
    報酬。又稱承攬者，謂當事人約定，一方為他方完成一定工作，他方俟工作完成
    ，給付報酬之契約，民法第四百九十條第一項定有明文，依此規定，本件被上訴
    人之承攬報酬給付請求權，非自八十七年十月間訂立承攬契約時即得行使，而應
    自系爭工程完成之時，方得行使，查上訴人自認其廠房係於八十八年四月完成遷
    廠（見本院卷第十五頁）等情，而被上訴人復於九十年一月間有向上訴人請求工
    程款而中斷時效，並於九十年四月二十四日即請求後六個月內，提起本件訴訟，
    自難謂時效消滅，上訴人抗辯被上訴人之系爭工程承攬報酬給付請求權已罹於二
    年消滅時效云云，應不足採。
四、綜上，被上訴人依承攬契約之法律關係，訴請上訴人給付十萬三千四百六十元，
    及自起訴狀繕本送達翌日即九十年四月二十五日起至清償日止，按年息百分之五
    計算之利息部分，為有理由，應予准許。原審為其勝訴之判決，核無不合，上訴
    意旨指摘原判決不當，求予廢棄改判如上訴聲明之請求，非有理由，應予駁回。
五、本件事證已臻明確，兩造其餘之主張及陳述，經核均與本件判決結果不生影響，
    爰不逐一論述之，併此敘明。
伍、據上論結，本件上訴為無理由，依民事訴訟法第四百三十六條之一第三項、第四
    百四十九條第一項、第三百八十五條第一項前段、第七十八條，判決如主文。
中　　　華　　　民　　　國　　九十一　　年　　十二　　月　　　三十一　　日
                                    臺灣屏東地方法院民事第二庭
~B審判長法官　阮世賢
~B法　　　官　胡晏彰
~B法　　　官　王炳人
右正本係照原本作成。
本判決不得上訴。
~B法院書記官  黃秀梅
中　　　華　　　民　　　國　　九十一　　年　　十二　　月　　　三十一　　日
